臺灣基隆地方法院刑事判決　　　　　　　100年度訴字第141號
公　訴　人　臺灣基隆地方法院檢察署檢察官
被　　　告　李婉甄
上列被告因違反毒品危害防制條例案件，經檢察官提起公訴（10
0年度毒偵字第121號），被告於準備程序中就被訴事實為有罪之
陳述，本院合議庭裁定由受命法官獨任進行簡式審判程序，判決
如下：
    主  文
李婉甄施用第一級毒品，累犯，處有期徒刑陸月，如易科罰金，
以新臺幣壹仟元折算壹日；又施用第二級毒品，累犯，處有期徒
刑月，如易科罰金，以新臺幣壹仟元折算壹日。應執行有期徒
刑捌月，如易科罰金，以新臺幣壹仟元折算壹日。
    事  實
一、李婉甄前因施用毒品案件，經臺灣臺中地方法院以94年度毒
    聲字第232 號裁定送觀察、勒戒，執行後因無繼續施用毒品
    傾向，於民國94年3 月18日執行完畢釋放，並由臺灣臺中地
    方法院檢察署檢察官以94年度毒偵字第1217號為不起訴處分
    確定；於前述觀察、勒戒執行完畢釋放後之5 年內，復因施
    用第一、二級毒品案件，經本院以94年度訴字第673 號判處
    有期徒刑6 月、3 月，應執行有期徒刑8 月，經提起上訴後
    復撤回上訴確定；又因施用第一級毒品案件，經本院以95年
    度基簡字第355 號判處有期徒刑6 月確定；上開二案所處之
    刑接續執行，其於96年1 月4 日假釋出監付保護管束，嗣於
    96年3 月20日假釋期滿未經撤銷假釋，其未執行之刑以已執
    行論。其後，復因施用第一級毒品案件，經本院以96年度訴
    字第290 號判處有期徒刑7 月，經提起上訴後復撤回上訴確
    定；又因施用第二級毒品案件，經本院以96年度易字第 521
    號判處有期徒刑4 月確定；本院另以96年度聲字第814 號裁
    定，就前述二案所處之刑定應執行有期徒刑10月確定。其後
    ，再因施用第一、二級毒品案件，經本院以96年度訴字第89
    0 號判處有期徒刑7 月、3 月，應執行有期徒刑9 月確定；
    又因施用第一、二級毒品案件，經本院以97年度訴字第7 號
    判處有期徒刑4 月、8 月，應執行有期徒刑10月確定；本院
    另以97年度聲字第510 號裁定，就前述二案所處之刑定應執
    行有期徒刑1 年6 月確定，再與前開應執行之有期徒刑10月
    接續執行，於98年12月30日執行完畢。
二、李婉甄復基於施用第一級毒品之犯意，於99年11月9 日某時
    許，在基隆火車站附近之某旅社內，以將第一級毒品海洛因
    加水置於針筒內注射於身體之方式，施用海洛因一次；於同
    日相隔約2 小時後，另基於施用第二級毒品之犯意，在上開
    相同處所，以將第二級毒品甲基安非他命置於玻璃球吸食器
    內燒烤加熱吸其煙霧之方式，施用甲基安非他命一次。嗣於
    同年月12日下午4 時30分許，在基隆市○○路87號前，為警
    發覺其係施用毒品列管人口，通知其到案接受採尿，經採尿
    送驗結果，呈嗎啡陽性及甲基安非他命陽性反應。
三、案經基隆市警察局第一分局報請臺灣基隆地方法院檢察署檢
    察官偵查起訴。
    理  由
一、被告李婉甄所犯為死刑、無期徒刑、最輕本刑3 年以上有期
    徒刑以外之罪，亦非屬高等法院管轄之第一審案件，其於準
    備程序進行中，先就被訴事實為有罪之陳述，經告知簡式審
    判程序之旨，並聽取檢察官、被告之意見後，本院合議庭依
    刑事訴訟法第273 條之1 第1 項裁定進行簡式審判程序，是
    本案之證據調查，依同法第273 條之2 規定，不受同法第15
    9 條第1 項、第161 條之2 、第161 條之3 、第163 條之 1
    ，及第164 條至第170 條所規定證據能力認定及調查方式之
    限制，合先敘明。
二、按92年7 月9 日修正公布、93年1 月9 日施行之毒品危害防
    制條例第20條、第23條將施用毒品之刑事處遇程序，區分為
    「初犯」及「5 年內再犯」、「5 年後再犯」；依其立法理
    由之說明：「初犯」，經觀察、勒戒或強制戒治後，應為不
    起訴處分或不付審理之裁定，經觀察、勒戒或強制戒治執行
    完畢釋放後，「5 年內再犯」者，因其再犯率甚高，原實施
    之觀察、勒戒及強制戒治既已無法收其實效，爰依法追訴或
    裁定交付審理，至於經觀察、勒戒或強制戒治執行完畢釋放
    後，「5 年後再犯」者，前所實施之觀察、勒戒或強制戒治
    已足以遮斷其施用毒品之毒癮，為期自新及協助其斷除毒癮
    ，仍適用「初犯」規定，先經觀察、勒戒或強制戒治之程序
    。從而依修正後之規定，僅限於「初犯」及「5 年後再犯」
    二種情形，始應先經觀察、勒戒或強制戒治程序；倘被告於
    5 年內已再犯，經依法追訴處罰，縱其第3 次（或第3 次以
    上）再度施用毒品之時間，在初犯經觀察、勒戒或強制戒治
    執行完畢釋放5 年以後，已不合於「5 年後再犯」之規定，
    且因已於「5 年內再犯」，顯見其再犯率甚高，原實施觀察
    、勒戒或強制戒治，已無法收其實效，即應依該條例第10條
    處罰（最高法院95年5 月9 日95年度第7 次刑事庭會議決議
    及97年9 月9 日97年度第5 次刑事庭會議決議意旨參照）。
    查被告前因初犯施用毒品案件，經觀察、勒戒執行完畢釋放
    後，於5 年內復因施用毒品案件，經起訴判處罪刑等情（詳
    如事實欄一所載），有臺灣基隆地方法院檢察署刑案資料查
    註紀錄表及臺灣高等法院被告前案紀錄表在卷足稽，堪認被
    告之再犯率甚高，原實施之觀察、勒戒已無法收其實效，當
    無再施以觀察、勒戒及強制戒治之必要。揆諸首揭說明，本
    案被告施用毒品之犯行雖係在前述觀察、勒戒執行完畢釋放
    5 年後所為，仍不得依毒品危害防制條例第20條第3 項規定
    施以觀察、勒戒及強制戒治之處遇，而應由檢察官依法追訴
    ，是本件起訴程序並無違誤。
三、上揭犯罪事實，業據被告於警詢、本院準備程序及審理程序
    中自白承認，供稱：被採尿之3 天前有吸食海洛因及甲基安
    非他命，先以針筒注射方式施用海洛因，相隔約2 小後，再
    以放在玻璃球吸食器內加熱之方式施用甲基安非他命，均係
    在基隆火車站附近之旅社內施用等語；而其於99年11月12日
    晚上6 時許為警採尿後，經送驗結果，呈嗎啡陽性及甲基安
    非他命陽性反應，有列管毒品人口尿液檢體採集送驗紀錄表
    、採驗尿液通知書、臺灣檢驗科技股份有限公司出具之濫用
    藥物檢驗報告附卷可稽。而毒品施用後於尿液、血液中可檢
    出之最大時限，與施用劑量、施用頻率、施用方法、施用者
    飲水量多寡、個人體質、代謝情況、檢體收集時間點及所用
    檢測方法之靈敏度等因素有關，因個案而異，一般於尿液中
    可檢出之最大時限，海洛因為2 至4 天，甲基安非他命為 1
    至5 天，此有行政院衛生署管制藥品管理局92年7 月23日管
    檢字第0920005609號函釋可查；準此，足徵被告上開具任意
    性之自白均與事實相符，堪可採信。綜上所述，被告施用海
    洛因及甲基安非他命之犯行，均事證明確，且足堪認定。
四、查海洛因及甲基安非他命分別係屬毒品危害防制條例第2 條
    第2 項第1 、2 款所列之第一、二級毒品，故核被告所為，
    係犯毒品危害防制條例第10條第1 項之施用第一級毒品罪及
    同條第2 項之施用第二級毒品罪。被告施用前持有第一級毒
    品及持有第二級毒品之低度行為，應分別為各該施用之高度
    行為所吸收，均不另論罪。被告所犯上開二罪間，犯意各別
    ，行為互殊，應予分論併罰。被告有如事實欄一所載之有期
    徒刑執行完畢情形，此有前述前案紀錄表足參，其於受有期
    徒刑執行完畢後5 年內，故意再犯本件有期徒刑以上之二罪
    ，為累犯，各罪均應依刑法第47條第1 項規定加重其刑。又
    被告於審理中表示：伊有至衛生署竹東醫院接受美沙冬替代
    療法，請求給予自新機會等語，並提出衛生署竹東醫院出具
    之診斷證明書為憑。查前述診斷證明書記載：「個案因鴉片
    類成癮於99年12月15日開始於本院美沙冬替代療法接受門診
    治療，經與個案充分說明美沙冬治療之效果及作用，並強調
    心癮戒除之重要性，個案目前可以規則返診及服用美沙冬每
    日約40毫克，宜繼續門診追蹤及服藥治療」，本院向該院求
    證結果，經該院以100年3月31日衛署竹東醫精冬字第100000
    1148號函覆稱：個案於99年12月15日開始於本院接受美沙冬
    藥物治療，期間服用美沙冬劑量每日約30至40毫克，返診時
    與個案討論心癮治療之重要性，目前仍持續門診及服藥治療
    中，並未退出治療等語。而毒品危害防制條例之立法總說明
    中提及施用毒品之人具有「病患性犯人」之特質，且施用毒
    品成癮者，往往因心癮甚難戒除，致其再犯率偏高。被告雖
    曾有多次因施用毒品遭判處罪刑之紀錄，且經監禁出獄後，
    又再為本案施用海洛因之犯行，然其嗣後已前往上開醫院接
    受美沙冬替代療法，且施用毒品本質上並非侵害他人法益之
    犯罪類型，本院綜參上情，認其已有悔過戒毒之真心誠意，
    縱對其所犯施用第一級毒品罪僅科處法定最低刑度（指依法
    加重其刑後之最低刑度），猶屬過重，爰依刑法第59條規定
    ，就該罪酌減其刑，且依法先加後減，至於施用第二級毒品
    部分，因與美沙冬替代療法之治療目的有間，且法定刑較低
    ，尚無適用刑法第59條規定減刑之必要。爰審酌被告之教育
    程度為高中肄業，以往除因施用毒品多次遭判處罪刑之外，
    無其餘不良犯罪紀錄，有前揭前案紀錄表可查，其經長期監
    禁出獄後，猶未能深切體認施用毒品對於自身健康之危害，
    足認其毒癮甚深，且自制力薄弱，惟其犯罪手段平和，犯後
    坦承全部犯行，態度良好，及施用毒品係戕害其個人身心健
    康之行為，反社會性程度較低，對於他人亦未構成實害等一
    切情狀，分別量處如主文所示之刑，並定其應執行之刑，且
    依刑法第41條第8 項、第1 項前段之規定，均諭知易科罰金
    之折算標準。至被告施用海洛因所用之針筒及施用甲基安非
    他命所用之玻璃球吸食器均未扣案，復無證據顯示係專供施
    用毒品之器具或違禁物，為避免將來執行困難，爰不併為沒
    收之諭知，附此敘明。
據上論斷，應依刑事訴訟法第273 條之1 第1 項、第299 條第 1
項前段，毒品危害防制條例第10條第1 項、第2 項，刑法第11條
前段、第47條第1 項、第59條、第41條第1 項前段、第51條第 5
款、第41條第8 項，判決如主文。
本案經檢察官陳佳宏到庭執行職務。
中    華    民    國   100    年    4     月    7     日
                  刑事第三庭  法  官  張婷妮
以上正本證明與原本無異。
如不服本判決應於收受送達後10日內向本院提出上訴書狀，並應
敘述具體理由；其未敘述上訴理由者，應於上訴期間屆滿後20日
內向本院補提理由書(均須按他造當事人之人數附繕本)「切勿逕
送上級法院」。
中    華    民    國   100    年    4     月    7     日
                              書記官  連懿婷
附錄本案論罪科刑法條
毒品危害防制條例第10條
施用第一級毒品者，處六月以上五年以下有期徒刑。
施用第二級毒品者，處三年以下有期徒刑。